【裁判字號】    99,審訴,2368
【裁判日期】    991206
【裁判案由】    毒品危害防制條例
【裁判全文】
臺灣高雄地方法院刑事判決            99年度審訴字第2368號
公  訴  人  臺灣高雄地方法院檢察署檢察官
被      告  魏德意
上列被告因違反毒品危害防制條例案件，經檢察官提起公訴（99
年度毒偵字第3456號），被告於準備程序中就被訴事實為有罪之
陳述，經本院告知簡式審判程序之旨，並聽取被告與公訴人之意
見後，本院裁定進行簡式審判程序，判決如下：
    主  文
魏德意施用第一級毒品，累犯，處有期徒刑捌月；又持有第一級
毒品，累犯，處有期徒刑伍月，扣案第一級毒品海洛因貳包（均
含包裝袋，驗後淨重分別為零點零柒貳公克、零點零捌壹公克）
，均沒收銷燬。應執行有期徒刑壹年，扣案第一級毒品海洛因貳
包（均含包裝袋，驗後淨重分別為零點零柒貳公克、零點零捌壹
公克），均沒收銷燬。
    事  實
一、魏德意前於民國93年間因施用毒品案件，經本院以93年度毒
    聲字第911 號裁定送觀察、勒戒後，認無繼續施用毒品之傾
    向，於93年11月4 日釋放出所，並經臺灣高雄地方法院檢察
    署檢察官以93年度毒偵緝字第602 號為不起訴處分確定。又
    於94年間，因詐欺案件，經本院以94年度簡字第1006號判決
    判處有期徒刑3 月確定，於95年7 月21日縮短刑期執行完畢
    （構成累犯）。又於前開觀察勒戒執行完畢釋放後5 年內，
    因施用毒品案件，經本院以97年度訴字第445 號判決判處有
    期徒刑10月、10月、6 月，應執行有期徒刑2 年確定；再於
    97年間，因施用毒品案件，經本院以97年度審訴字第2393號
    判決判處有期徒刑7 月確定，經接續執行，於99年2 月12日
    縮短刑期假釋出監付保護管束，現仍保護管束中（保護管束
    期滿日為99年10月5 日）。詎仍未戒絕毒癮，於上開假釋期
    間，復基於施用第一級毒品海洛因之犯意，於99年5 月14日
    19時30分前某時，在其位於高雄市○○區○○路370 號3 樓
    之9 之住處，以針筒注射之方式，施用第一級毒品海洛因1
    次。另基於持有第一級毒品海洛因之犯意，於99年5 月14日
    19時30分許，在高雄市三民區金獅湖「保安宮」前，以新臺
    幣（下同）1,000 元之價格，向某姓名年籍不詳、綽號「長
    腳仔」之成年男子，購得第一級毒品海洛因2 小包（均含包
    裝袋，驗後淨重分別為0.072 公克、0.081 公克）後，而非
    法持有之。嗣魏德意未及施用上開海洛因，即於99年5 月14
    日20時許，在高雄市○○區○○路與高速公路口，為警查獲
    並當場扣得上開第一級毒品海洛因2 小包，且經警帶至警局
    經其同意採尿送驗後，檢驗結果呈嗎啡、可待因陽性反應。
二、案經高雄市政府警察局三民第二分局報請臺灣高雄地方法院
    檢察署檢察官偵查起訴。
    理  由
一、按被告魏德意所為係犯死刑、無期徒刑、最輕本刑為3 年以
    上有期徒刑以外之罪，其於準備程序中就被訴事實為有罪之
    陳述，經受命法官告知簡式審判程序之旨，並聽取公訴人、
    被告之意見後，本院合議庭認為適宜由受命法官獨任進行簡
    式審判程序，依刑事訴訟法第273 條之1 第1 項規定，裁定
    由受命法官獨任進行審判程序，合先敘明。
二、上揭事實，業據被告於本院審理時供承不諱，且被告於99年
    5 月14日22時30分許，經警採集其尿液送檢驗之結果，呈現
    嗎啡及可待因陽性反應，此有高雄市政府警察局三民第二分
    局偵辦毒品案件嫌疑人尿液採證代碼對照表（代碼：H-163
    ）、高雄市立凱旋醫院99年6月2日濫用藥物尿液檢驗報告（
    檢體編號：H-163）各1份在卷可稽；又扣案之白色粉末2包
    ，經送驗呈現海洛因陽性反應，有高雄市立凱旋醫院99年6
    月9日高市凱醫驗字第13338號濫用藥物成品檢驗鑑定書1份
    附卷可參，是被告之任意性自白核與事實相符，洵堪採為論
    罪科刑之依據。本案事證明確，被告犯行，堪以認定。
三、按毒品危害防制條例前於92年7 月9 日修正公布，自93年1
    月9 日施行，觀之該條例第20條、第23條之立法理由，修正
    後毒品危害防制條例就施用毒品者，只於「初犯」及「5 年
    後再犯」二種情形，有其追訴條件之限制，即須於初犯經觀
    察、勒戒或強制戒治釋放後，5 年內均無施用毒品之行為，
    始能認其前所實施之觀察、勒戒或強制戒治已足遮斷毒癮，
    而得於5 年後再犯時，再予適用初犯之規定，重行觀察、勒
    戒等程式。倘5 年內已經再犯，被依法追訴處罰，縱其第3
    次（或第3 次以上）施用毒品之時間在初犯釋放5 年以後，
    即與「5 年後再犯」之情形有別，且因已於「5 年內再犯」
    ，顯見其再犯率甚高，原實施觀察、勒戒或強制戒治，已無
    法收其實效，而無5 年戒斷期之存在，自無再經觀察、勒戒
    及強制戒治之必要，應得逕行追訴處罰（最高法院95年台上
    字第1071號判決參照）。本件被告前因施用毒品案件，經本
    院以93年度毒聲字第911 號裁定送觀察、勒戒後，認無繼續
    施用毒品之傾向，於93年11月4 日釋放出所，並經臺灣高雄
    地方法院檢察署檢察官以93年度毒偵緝字第602 號為不起訴
    處分確定。又於前開觀察勒戒執行完畢釋放後5 年內，因施
    用毒品案件，經本院以97年度訴字第445 號判決判處有期徒
    刑10月、10月、6 月，應執行有期徒刑2 年確定等節，有臺
    灣高雄地方法院檢察署刑案資料查註紀錄表、全國施用毒品
    案件紀錄表及臺灣高等法院被告前案紀錄表各1 份在卷可參
    ，是被告於觀察勒戒執行完畢釋放後，5 年內再犯上開施用
    毒品罪，並經判決處刑，則其再度犯本件施用毒品犯行，雖
    距前述觀察勒戒執行完畢釋放後已逾5 年，揆諸前開說明，
    仍應依法論科。
四、按海洛因為毒品危害防制條例第2 條第2 項第1 款所規定之
    第一級毒品，故核被告所為，係犯毒品危害防制條例第10條
    第1 項之施用第一級毒品海洛因罪、同條例第11條第1 項持
    有第一級毒品罪。被告施用第一級毒品前持有第一級毒品（
    係指99年5 月14日某時許施用海洛因時之持有行為）之行為
    ，本應論以持有之罪，惟該次持有毒品之低度行為為其後施
    用毒品之高度行為所吸收，不另論罪。被告所犯上開2 罪，
    犯意各別，行為互殊，應予分論併罰。再被告有如事實欄所
    載之科刑、執行紀錄，有臺灣高雄地方法院檢察署刑案資料
    查註紀錄表、臺灣高等法院被告前案紀錄表各1 份在卷可憑
    ，其於刑之執行完畢後，5 年內再犯本件有期徒刑以上之罪
    ，為累犯，應依刑法第47條第1 項規定，加重其刑。本院審
    酌被告經觀察、勒戒與刑之執行後，仍不知悔改，不思戒絕
    其毒癮，並於假釋期間內再次違犯本件施用毒品罪，顯然缺
    乏戒絕毒品之決心，有再入監矯治之必要，且施用後仍再次
    向他人購買毒品，進而持有毒品，所為實有不該，惟念其犯
    後坦承犯行，態度良好，且所犯為自戕行為，及其犯罪動機
    、目的、手段等一切情狀，分別量處如主文所示之刑，並定
    其應執行刑。
五、末查，扣案之白色粉末2 包，經送驗結果，呈海洛因陽性反
    應（均含包裝袋，驗後淨重分別為0.072 公克、0.081 公克
    ），業如前述，為第一級毒品；又包裝該等粉末所用之殘渣
    袋2 只，因與其上殘留之毒品難以析離，亦無析離實益，當
    應整體視為毒品，不問屬於犯人與否，均應依毒品危害防制
    條例第18條第1 項前段規定，宣告沒收銷燬之。至鑑驗耗用
    之毒品既已費失，自無庸宣告沒收銷燬，附此敘明。
據上論斷，應依刑事訴訟法第273 條之1 第1 項、第284 條之1
、第299 條第1 項前段，毒品危害防制條例第10條第1 項、第11
條第1 項、第18條第1 項前段，刑法第11條、第47條第1 項、第
51條第5 款，判決如主文。
本案經檢察官李英霆到庭執行職務。
中    華    民    國    99    年    12    月    6     日
                刑事第十庭    法  官  楊珮瑛
以上正本證明與原本無異。
如不服本判決應於收受送達後10日內向本院提出上訴書狀，並應
敘述具體理由；如未敘述上訴理由者，應於上訴期間屆滿後20日
內向本院補提理由書（均須按他造當事人之人數附繕本）「切勿
逕送上級法院」。
中    華    民    國    99    年    12    月    6     日
                               書記官  陳莉庭
附錄本判決論罪科刑法條全文
毒品危害防制條例第10條第1 項
施用第一級毒品者，處 6 月以上 5 年以下有期徒刑。
毒品危害防制條例第11條第1 項
持有第一級毒品者，處3 年以下有期徒刑、拘役或新臺幣5 萬元
以下罰金。

司法院資訊處製作；財團法人民間司法改革基金會備份。
